臺灣高等法院高雄分院刑事判決　　　　93年度上訴字第1287號
上　訴　人
即　被　告　乙○○
選任辯護人　洪士宏律師
上列上訴人因強盜等案件，不服臺灣屏東地方法院92年度訴字第
692 號中華民國93年9 月21日第一審判決（起訴案號：臺灣屏東
地方法院檢察署92年度偵字第5212號），提起上訴，本院判決如
下：
     主  文
上訴駁回。
     事實及理由
一、本案經本院審理結果，認原審判決之認事用法及量刑，均無
    不當，應予維持，並引用原審判決書所記載之事實、證據及
    理由。
二、上訴人即被告乙○○上訴意旨雖又指稱：原判決量刑過重云
    云。辯護意旨則指稱：被告於案發時，係處於精神耗弱或心
    神喪失狀態，其主觀上不具強盜故意及不法意圖。又被告於
    案發前及案發當日，多有不正常行為，已據證人鄧永源等人
    於原審證實。而依鄧永源等人之陳述，屏安醫院93年8 月11
    日屏安醫字第0001400 號函亦判定被告當時應處於心神喪失
    之狀態。則被告於當日晚間8 時許，強行進入證人甲○○之
    汽車內或與甲○○發生扭打，其精神狀態或為心神喪失狀態
    之延續。且依被害人甲○○之陳述，被告除以口噴礦泉水及
    灑沙子外，並未持任何兇器，當無至使被害人不能抗拒之情
    形，職是，被告客觀上並無強暴、強取之強盜行為甚明。況
    被告於案發當時係處於心神喪失或精神耗弱之精神異常狀態
    ，依法具有減輕刑度或不罰之事由，因請為無罪判決等情。
三、惟查：
　(一)被告所犯刑法第328 條第1 項之強盜罪，其法定刑為5 年以
    上有期徒刑，被告為未遂犯，原判決依刑法第26條前段規定
    減輕其刑後，量處有期徒刑2 年6 月，係屬最低度之刑，顯
    無過重之嫌。
　(二)屏安醫院93年8 月11日屏安醫字第0001400 號函所判定被告
　  當時應處於心神喪失之狀態，係指證人鄧永源、陳靖如（原
    判決誤載為陳靜茹，應予更正）、張崑炎、趙耿悠、楊明陽
    、關榮祝、鄭銀盾等人所見被告於案發前之不正常行為，並
    非謂被告於對被害人甲○○施強暴時，係處於心神喪失之狀
    態，此有屏安醫院93年8 月31日屏安醫字第0001416 號函附
    卷可稽（原審二卷第269 頁）。依鑑定人即屏安醫院醫師黃
    文翔於原審具結所證，上開被告之不正常行為，係屬短暫之
    精神異常。既屬短暫之精神異常，自不能據以推定被告於對
    被害人甲○○施強暴時，亦處於精神異常之狀態。另證人鄭
    仙灝所證被告於案發前之不正常行為，與上開鄧永源等人所
    證無異，不足為被告有利之認定。
　(三)被告雖未持兇器對被害人施強暴，但被告以拳頭毆擊被害人
　  之鼻心，又壓坐在被害人之身上，並用手按壓被害人之脖子
    ，究其用意，目的在使被害人不能抗拒，而得以將被害人之
    汽車強取離去甚明。被害人對於被告之施強暴，如無不能抗
    拒之情狀，應無不斷大喊救命，驚動鄰居，經鄰居報警，被
    告始為到場之員警制伏之理。是不能以被告未持任何兇器，
    而謂被告無使被害人不能抗拒之情形。
　(四)被告於對被害人施強暴時，並無心神喪失或精神耗弱之情形
　  ，已據鑑定人即屏安醫院醫師（院長）黃文翔鑑定無訛，有
    該院93年3 月9 日屏安刑鑑字第930301號鑑定書在卷足憑（
    原審一卷第143-145 頁）。鑑定人黃文翔係精神科專科醫師
    ，其鑑定過程，係依據社工師之報告，與被告之對談、對被
    告之心理測驗、生理功能及精神狀態之檢查，並參酌本案卷
    證資料等，而認定被告於案發時，並無精神耗弱或心神喪失
    之狀態，此就該鑑定書所載可明。鑑定人黃文翔係精神科專
    業醫師，具有專業智識，又係依據有關資料予以鑑定，是其
    鑑定結果，自可為認定事實之依據。辯護人聲請再送其他機
    構鑑定，本院認無必要，併予敘明。
四、綜上所敘，上訴意旨執前詞指摘原判決不當，為無理由，應
    予駁回。
據上論斷，應依刑事訴訟法第368條、第373條，判決如主文。
本案經檢察官方娜蓉到庭執行職務。
中　　華　　民　　國　　94　　年　　1 　　月　　25　　日
　　　　　　　　　刑事第八庭      審判長法官　洪慶鐘
                                        法官　曾逸誠
                                        法官  李淑惠
以上正本證明與原本無異。
如不服本判決應於收受本判決後10日內向本院提出上訴書狀，其
未述上訴理由者，並得於提起上訴後10日內向本院補提理由書
狀（均須按他造當事人之人數附繕本)「 切勿逕送上級法院」。
中　　華　　民　　國　　94　　年　　1 　　月　　26　　日
                                      書記官　呂素珍
                                                      Ｈ
